臺灣彰化地方法院民事裁定
                                     110年度監宣字第13號
聲  請  人  蘇正德  

相  對  人  陳奕秀  

關  係  人  蘇俊維  

            蘇淑貞  
                      居臺中市○○區○○路0段000巷00弄0    號

上列聲請人聲請改定監護人事件，本院裁定如下：
    主      文
改定丙○○（男、民國00年0月00日生、身分證統一編號：Z000000
000號）為受監護宣告之人甲○○（女、民國00年0月0日生、身分
證統一編號：Z000000000號）之監護人。
指定丁○○（女、民國00年00月00日生、身分證統一編號：Z00000
0000號）為會同開具財產清冊之人。
程序費用由受監護宣告之人負擔。
    理    由
一、聲請意旨略以：聲請人乙○○為相對人甲○○之舅父，相對人前
    經本院於民國95年6月9日，以95年度禁字第71號裁定宣告為
    禁治產人，並選定聲請人為監護人。惟聲請人年事已高，且
    患有糖尿病及高血壓等症，故欲由與相對人同住之表哥丙○○
    行使負擔監護權，以維相對人之權益，爰依法聲請改定丙○○
    為監護人，同時指定相對人之表姊丁○○為會同開具財產清冊
    之人等語。
二、按民法總則民國97年5月2日修正之條文施行前，已為禁治產
    宣告者，視為已為監護宣告，並於修正施行後，適用修正後
    之規定，民法總則施行法第4條第2項定有明文，而該修正條
    文業於98年11月23日施行。次按依民法第1113條準用第1106
    條之1第1項、第1094條第4項、第1094條之1規定，有事實足
    認監護人不符受監護人之最佳利益，或有顯不適任之情事者
    ，法院得依受監護人、四親等內之親屬、檢察官、主管機關
    或其他利害關係人之聲請，改定適當之監護人；法院改定監
    護人時，應同時指定會同開具財產清冊之人；法院選定或改
    定監護人時，應依受監護人之最佳利益，審酌一切情狀，尤
    應注意下列事項：1.受監護人之年齡、性別、意願、健康情
    形及人格發展需要。2.監護人之年齡、職業、品行、意願、
    態度、健康情形、經濟能力、生活狀況及有無犯罪前科紀錄
    。3.監護人與受監護人間或受監護人與其他共同生活之人間
    之情感及利害關係。4.法人為監護人時，其事業之種類與內
    容，法人及其代表人與受監護人之利害關係。
三、經查：
  ㈠聲請人所主張之事實，業據其提出戶籍謄本、秀水鄉衛生所
    診斷證明書、本院95年度禁字第71號裁定及確定證明書等件
    為證，並經本院依職權調取本院95年度禁字第71號全卷及電
    腦資料查核屬實，堪信聲請人主張為真實。又前揭民法總則
    97年5月2日修正條文，於98年11月23日施行，則本件相對人
    於新修正條文施行前既經本院宣告禁治產，依上開規定，視
    為已為監護宣告，自應適用修正後有關監護條文之規定。
  ㈡又依聲請人提出之診斷證明書所載，聲請人罹有糖尿病、高
    血壓、腎臟病、白內障及骨關節炎等疾。是以，本院考量聲
    請人年事漸高，健康狀況不甚理想，如由聲請人繼續擔任監
    護人及行使監護權，難認符合相對人之最佳利益，而有為相
    對人改定適當之監護人，並按前揭之規定，同時指定會同開
    具財產清冊之人之必要。
  ㈢再經本院依職權函請社會福利機構對聲請人、相對人及關係
    人丙○○等三人進行訪視，財團法人台中市私立龍眼林社會福
    利慈善基金會以110年3月8日財龍老字第000000000號公函檢
    附訪視報告函復本院，可知關係人丙○○有擔任監護人之意願
    ，並建議由其擔任監護人。而關係人丙○○於本院訊問時亦當
    庭表明願擔任相對人之監護人，且關係人丁○○也當庭同意擔
    任會同開具財產清冊之人。本院審酌上開事證，認因相對人
    父母雙亡，亦無其他手足可為依靠，惟其自幼即與關係人丙
    ○○同住，且關係人丁○○為相對人之表姊，其二人與相對人關
    係密切，應能適切照護相對人，由渠等分別擔任監護人及會
    同開具財產清冊之人，應符合相對人之最佳利益，爰依民法
    第1113條準用第1106條之1、第1094條第4項之規定，改定關
    係人丙○○為相對人之監護人，並指定關係人丁○○為會同開具
    財產清冊之人。
四、又按監護人變更時，原監護人應即將受監護人之財產移交於
    新監護人。受監護之原因消滅時，原監護人應即將受監護人
    之財產交還於受監護人；如受監護人死亡時，交還於其繼承
    人。前2項情形，原監護人應於監護關係終止時起2個月內，
    為受監護人財產之結算，作成結算書，送交新監護人、受監
    護人或其繼承人。新監護人、受監護人或其繼承人對於前項
    結算書未為承認前，原監護人不得免其責任，此為民法第11
    07條所明定，並依同法第1113條於成年人之監護時準用之。
    本件相對人既經本院另行改定由關係人丙○○擔任監護人及指
    定關係人丁○○為會同開具財產清冊之人，則原監護人乙○○自
    應依上開規定，將相對人之財產移交聲關係人丙○○管理，附
    此敘明。
五、末按民法第1113條準用同法第1099條、第1099條之1等規定
    ，本院改定之監護人丙○○對於受監護宣告之人之財產，應會
    同關係人丁○○於2個月內開具財產清冊，並陳報法院，於開
    具完成並陳報法院前，監護人對於受監護宣告之人之財產，
    僅得為管理上必要之行為，併此指明。
六、依家事事件法第164條第2項，裁定如主文。
中　　華　　民　　國　 110　　年　　3 　　月　　25　　日
                  家事法庭  法　　　官 梁晉嘉
上列為正本係照原本作成。  
如對本裁定抗告，須於裁定送達後10日內向本院提出抗告狀。
中　　華　　民　　國　　110 　年　　3 　　月　　25　　日
                            書記官  韓尚諭